【裁判字號】    94,訴,494
【裁判日期】    950120
【裁判案由】    返還保證金
【裁判全文】
臺灣彰化地方法院民事裁定  94年度訴字第494號
被   告  即
反 訴 原 告   戊○○
              丁○○
                        8號
              庚○○
              辛○○
              乙○○
              甲○○○
                        12號.
              壬○○
              癸○○
兼上八人共
同訴訟代理
人            己○○
複代理人      許盟志律師
反 訴 被 告   振翔營造工程有限公司
法定代理人    丙○○
反 訴 被 告   許清宜
上列當事人間請求返還保證金事件，被告提起反訴，本院裁定如下：
    主  文
反訴駁回。
反訴訴訟費用由反訴原告負擔。
    理  由
一、按被告於言詞辯論終結前，得在本訴繫屬之法院，對於原告
    及就訴訟標的必須合一確定之人提起反訴，民事訴訟法第二
    百五十九條定有明文。
二、本件反訴原告提起反訴，增列反訴被告振翔營造工程有限公
    司(下稱振翔公司)及反訴被告許清宜，聲明求為判決反訴被
    告振翔公司及許清宜應與反訴被告即原告丙○○連帶給付反
    訴原告新台幣（下同）三百三十八萬一千五百十八元及自起
    訴狀繕本送達翌日起至清償日止按年息百分之五計算之利息
    。其陳述略稱反訴被告丙○○與反訴原告之被繼承人許少恭
    簽有合建房屋契約書，而反訴被告丙○○未經反訴原告同意
    ，並擅自委由明知未經反訴原告同意之建築師即反訴被告許
    清宜及被告振翔營造工程有限公司，將反訴原告供作道路使
    用並藉以抵繳遺產稅之彰化縣鹿港鎮○○段三六八四之三一
    地號土地，計入法定空地合併申請建照，致反訴原告無法將
    上開土地抵繳遺產稅，反訴原告受有須繳納現金遺產遺產稅
    二百六十一萬八千元及多繳納遺產稅八十六萬三千九百四十
    元之損害，扣除反訴原告以保證金抵銷不足部分十萬零四百
    二十二元，計反訴被告應連帶賠償反訴原告三百三十八萬一
    千五百十八元及法定遲延利息。
三、按訴訟標的對於數人必須合一確定者，追加其原非當事人之
    人為當事人，無礙被告之防禦及訴訟之終結，應許其追加。
    惟所謂訴訟標的對於數人必須合一確定，係指依法律之規定
    必須數人一同起訴或數人一同被訴，當事人之適格始無欠缺
    ；或數人在法律上各有獨立實施訴訟之權能，而其中一人起
    訴或一人被訴時，所受之本案判決依法律之規定對於他人亦
    有效力者而言。換言之，若各共同訴訟人所應受之判決僅在
    理論上應為一致，而其為訴訟標的之法律關係，非在法律上
    對於各共同訴訟人應為一致之判決者，不得解為該條款之必
    須合一確定（最高法院八十七年度台抗字第一三七號裁判參
    照）。而民事訴訟法第二百五十九條所謂得就訴訟標的必須
    合一確定之人提起反訴，其範圍在解釋上應與民事訴訟法第
    二百五十五條第一項第五款之解釋相同。查反訴原告雖主張
    反訴被告振翔公司及反訴被告許清宜與原告即反訴被告丙○
    ○有連帶侵權行為，應連帶負賠償之責云云，然反訴被告振
    翔公司及反訴被告許清宜與反訴被告丙○○間，並無法律之
    規定必須數人一同起訴或數人一同被訴，當事人之適格始無
    欠缺之情形，且系爭合建契約存在於反訴被告丙○○與反訴
    原告間，反訴被告丙○○雖係反訴被告振翔公司之法定代理
    人，反訴被告許清宜雖為反訴被告丙○○之兒子，然反訴被
    告丙○○侵權行為之訴訟標的是否成立，在法律上對反訴被
    告振翔公司或許清宜未必應為一致之判決，故本件自無所謂
    對於就訴訟標的必須合一確定之人提起反訴之情形，故反訴
    原告增列振翔公司及許清宜為反訴被告，提起侵權行為之反
    訴，依法即屬無據，應予駁回。
三、依民事訴訟法第二百四十九條第一項第六款、第九十五條、
    第七十八條，裁定如主文。
中    華    民    國    95    年    1     月    20    日
                  民事第二庭    法  官  詹秀錦
以上正本係照原本作成。
如不服本裁定，應於送達後10日內向本院提出抗告狀。
中    華    民    國    95    年    1     月    26    日
                                書記官  楊筱惠


司法院資訊處製作；財團法人民間司法改革基金會備份。
